【裁判字號】    98,交抗,830
【裁判日期】    980810
【裁判案由】    聲明異議
【裁判全文】
臺灣高等法院臺中分院刑事裁定         98年度交抗字第830號
抗  告  人
即受處分人  甲○○
上列抗告人因違反交通管理處罰條例案件，不服臺灣苗栗地方法
院中華民國98年6月26日裁定（98年度交聲字第170號）提起抗告
，本院裁定如下：
    主  文
抗告駁回。
    理  由
一、本案經本院審理結果，認原審裁定認事用法均無不當，應予
    維持，並引原審裁定書記載之事實、證據及理由。（如附件
    一）
二、抗告意旨如附件二所示。
三、經查：
  (一)原處分機關所為本件竹監苗字第裁54-AEX446218號裁決書經
    交由郵政機關送達於異議人即抗告人甲○○位於苗栗縣苗栗
    市福星里福星12之29號戶籍地址，於民國98年4月30日，由
    抗告人之父蓋用抗告人本人印章代為具領等情，有送達證書
    影本1紙在卷可稽，送達應屬合法；惟抗告人竟遲至98年5月
    26日始向原處分機關遞狀聲明異議，有聲明異議狀之收文章
    戳記可證，其聲明異議顯已逾法定二十日之規定，不合法律
    上程式，且無從補正。
  (二)本件異議程序既因逾期而不符合法律規定，自無從就抗告人
    所稱實體上爭議為審酌。
四、從而，原審法院據以駁回異議，並無不當。本件抗告為無理
    由，應予駁回。
五、據上論結，應依道路交通案件處理辦法第二十六條，刑事訴
    訟法第四百十二條，裁定如主文。
中    華    民    國    98    年    8     月    10    日
            刑事第四庭    審判長法  官  洪   耀   宗
                                法  官  蔡  王金  全
                                法  官  劉   登   俊
以上正本證明與原本無異。
不得再抗告。
                                書記官  張   惠   彥
中    華    民    國    98    年    8     月    11    日
附件
臺灣苗栗地方法院交通事件裁定         98年度交聲字第170號
原處分機關  交通部公路總局新竹區監理所苗栗監理站
異  議  人
即受處分人  甲○○  男  40歲（民國○○年○○月○○日生）
                    身分證統一編號：Ｚ000000000號
                    住苗栗縣苗栗市福星里福星12之29號
                    居臺北市○○路○段400號
上列異議人即受處分人因違反道路交通管理處罰條例案件，對於
交通部公路總局新竹區監理所苗栗監理站於民國98年4 月28日所
為之竹監苗字第裁54-AEX446218號處分（原舉發案號：北市警交
字第AEX446218 號），聲明異議，本院裁定如下：
    主  文
異議駁回。
    理  由
一、按異議人不服道路交通管理處罰條例第8 條主管機關所為之
    處罰，得於接到裁決書之翌日起20日內，向管轄地方法院聲
    明異議，道路交通管理處罰條例第87條第1 項定有明文。又
    按交通法庭認聲明異議不合法律上之程式或其異議權已經喪
    失者，應以裁定駁回之，但其不合法律上之程式可補正者，
    應先定期命為補正，逾期不補正者，即予駁回，道路交通案
    件處理辦法第18條亦有明文。又處理違反道路交通管理事件
    ，有關文書送達之程序，依行政程序法之規定；送達，於應
    受送達人之住居所、事務所或營業所為之；於應送達處所不
    獲會晤應受送達人時，得將文書付與有辨別事理能力之同居
    人、受僱人或應送達處所之接收郵件人員，違反道路交通管
    理事件統一裁罰基準及處理細則第5 條及行政程序法第72條
    第1 項前段、第73條第1 項前段分別定有明文。
二、經查：
（一）原處分機關所為本件竹監苗字第裁54-AEX446218號裁決書
      經交由郵政機關送達於異議人即受處分人甲○○位於苗栗
      縣苗栗市福星里福星12之29號戶籍地址，於民國98年4 月
      30 日 ，由異議人之父蓋用異議人本人印章代為具領（異
      議人原姓名為羅弘達，參見卷附之異議人個人姓名／原姓
      名更改資料查詢結果）等情，有送達證書影本1 紙在卷可
      稽，堪認上開裁決書業已符合行政程序法第72條第1 項後
      段規定為送達，而自送達之日即98年4 月30日起發生送達
      之效力。又本件異議人之戶籍地址與位於苗栗縣苗栗市之
      原處分機關及原審法院俱位在同一鄉鎮市內，毋庸計算在
      途期間，是異議人倘對上開處分不服，依前揭規定，自應
      於裁決書合法送達之翌日即98年5 月1 日起算，計至98年
      5 月20日之異議屆止日向原處分機關提出聲明異議狀，方
      屬合法，惟異議人竟遲至98年5 月26日始向原處分機關遞
      狀聲明異議，有聲明異議狀之收文章戳記可證，故其聲明
      異議顯已逾期，不合法律上程式，且無從補正，揆諸首揭
      說明，自應將異議人之異議駁回。
（二）至異議人辯稱在此裁決書之前未收到任何通知書云云。按
      行為人有違反道路交通管理處罰條例之情形者，應填製舉
      發違反道路交通管理事件通知單，當場舉發者，應將該通
      知單填記後交付該行為人簽名或蓋章收受之，拒絕簽章者
      ，並記明其事由，視為已收受，違反道路交通管理事件統
      一裁罰基準及處理細則第11條第1 項第1 款規定甚明。異
      議人於98年1 月10日16時50分許，騎車牌號碼AJH-126 號
      重型機車行經臺北市○○區○○街、崇仁路口處，為臺北
      市政府警察局北投分局長安出所員警舉發「紅燈左轉（三
      合街左轉崇仁路往北投方向）違規」，並當場填製舉發通
      知單交付異議人簽收，因異議人拒簽，舉發員警乃於舉發
      通知單收受通知聯者簽章欄記明「拒絕簽收，當場告知到
      案日期」乙節，有臺北市政府警察局北市警交字第AEX446
      218 號舉發違反道路交通管理事件通知單1 份在卷足憑。
      上開舉發通知單既經異議人拒絕簽章，且由舉發員警記明
      拒絕簽章事由，揆諸前揭規定，視為異議人已收受上開舉
      發通知單，警察機關自毋庸另行送達舉發通知單予異議人
      至明。而由道路交通管理事件統一裁罰基準及處理細則第
      11條第1 項第1 款規定之意旨觀之，舉發員警既於填記舉
      發通知單內各欄位後，將該通知單交付受處分人簽名或蓋
      章收受，則受處分人已處於隨時可得收受該通知單之狀態
      ，倘受處分人拒絕收受，自應承受其怠於收受舉發通知單
      之不利益，故立法明訂此種情況仍生送達之效力。從而，
      異議人上開辯解，不足採信，一併敘明。
三、據上論斷，應依道路交通管理處罰條例第87條第2 項、道路
    交通案件處理辦法第18條，裁定如主文。
中    華    民    國    98    年    6     月    26    日
                    交通法庭  法  官  林 卉 聆
以上正本證明與原本無異。
如不服本裁定，應於裁定送達後5 日內向本院提出抗告狀。
                              書記官  楊 慧 萍
中    華    民    國    98    年    6     月    26    日


司法院資訊處製作；財團法人民間司法改革基金會備份。
